臺灣高雄地方法院民事簡易判決
111年度雄簡字第386號
原      告  詹佩如  
訴訟代理人  詹金信  
被      告  漢泰華城管理委員會

法定代理人  莊英彥  

上列當事人間修繕房屋漏水事件，本院於民國111年5月12日言詞
辯論終結，判決如下：
    主      文
原告之訴駁回。
訴訟費用由原告負擔。
    事實及理由
一、原告主張：原告於108年11月25日因買賣而登記取得門牌號
    碼高雄市○○區○○○路0號5樓之3房屋所有權(下稱系爭房屋)，
    而為漢泰華城大廈區分所有權人；系爭房屋自110年5月間下
    大雨發現3個房間天花板皆有漏水情形，原告於110年10月2
    日請廠商勘查評估修繕費用；原告為頂樓住戶，被告依公寓
    大廈管理條例第3條第9款、第7條第3款、第10條2項前段、
    第36條第 2款規定負修繕義務。聲明：被告應將門牌
　　號碼高雄市○○區○○○路0號5樓之3之房屋頂樓地坪隔熱層、防
    水層修至不漏水之狀態。得依職權宣告假執行。
二、被告則以：漢泰華城大樓為老舊公寓，沒有電梯，共有16個
    公用樓梯也分為16棟公寓，共有330戶，40幾年來的慣例都
    是頂樓的人自行修繕屋頂漏水，頂樓防水層亦由5樓的人自
    行修繕，大樓並無經費每月僅每戶收取200元作環境維護費
    ，最近幾年公共基金已經沒錢才開始每月收受3至400元清潔
    費，除公管漏水由管委會負責修繕外，頂樓漏水均由各頂樓
    住戶自行修繕；且大樓已於111年2月9日召開區分所有權人
    會議決議頂樓一切修繕都是由該棟五樓區分所有權人自行負
    擔(卷第53-55頁)。依漢泰華城向建設公司買受房地之第一
    手買賣合約書記載頂樓平台由五樓保管使用屬分管約定，原
    告應繼受此分管約定；且大樓全部5樓所有權人均在頂樓增
    建大小不一建築物或鐵皮雨棚，向來由5樓住戶自行修繕，
    且5樓住戶於頂層違建時以釘鉚釘地板亦已破壞起造人之防
    水層，依公寓大廈管理條例第9條第2項、第4項，第10條第1
    、2項規定，原告因違建所致損害，應由原告自行負擔修繕
    義務等語。聲明：原告之訴駁回。
三、本院的判斷：
　㈠按共用部分指公寓大廈專有部分以外之其他部分及不屬專有
    之附屬建築物，而供共同使用者。約定專用部分指公寓大廈
    共用部分經約定供特定區分所有權人使用者。此觀之公寓大
    廈管理條例第3 條第4 款、第5 款規定可明。又按公寓大廈
    等集合住宅之買賣，建商與各承購戶約定，公寓大廈之共用
    部分或其基地之空地由特定共有人使用者，除別有規定外，
    應認共有人間已合意成立分管契約。倘共有人已按分管契約
    占有共有物之特定部分，他共有人嗣後將其應有部分讓與第
    三人，除有特別情事外，其受讓人對於分管契約之存在，通
    常即有可得而知之情形，而應受分管契約之拘束（最高法院
    98年度台上字第633號裁判意旨參照）。再當事人主張有利
    於己之事實，就其事實有舉證之責任，民事訴訟法第277 條
    定有明文。
  ㈡經查被告抗辯建設公司銷售社區房屋時，既於買賣契約書約
    定由頂樓住戶分管頂樓平台，並由頂樓住戶自行負責修繕屋
    頂平台防水層等，故於全體區分所有權人間就大樓頂樓平台
    成立分管契約，由頂樓住戶約定範圍內得專用，原告於108
    年間買受系爭房屋，應繼受前開分管契約之權利義務，即系
    爭頂樓平台應屬原告依約定使用並應自負修繕責任，且大樓
    迄今已40餘年，所有5樓頂樓住戶均自行修繕屋頂平台。並
    提出漢泰華城其中編號A18-5號住戶向建商買受大樓A18棟5
    樓房地之不動產買賣契約書(卷第109-141頁)為證，買賣契
    約書第7條其他約定確實記載「樓頂平台歸伍樓保管使用，
    但不得有違建及妨礙觀瞻之措施，其他各層之住戶接裝電線
    天線及蓄水池清理或其他公共設備之修護，頂層住戶不得阻
    止。(卷第123-125頁)」，足認被告抗辯確屬合理，系爭大
    樓已經由建設公司與社區各買方簽定買賣契約書之方式，達
    成由5樓(頂樓)住戶專用屋頂平台之分管約定，應可認定。
    原告既未提出反證證明大樓各頂樓曾有何不同之約定，自應
    認被告所辯為有理由。
　㈢參以證人即買受漢泰華城2戶之社區大樓住戶許勝雄到庭證稱
    其向建商買受二戶，確實自始有關(5樓)頂樓漏水部分均自
    行負擔修繕費，大樓全部區權人都是頂樓住戶如果頂樓漏水
    自行修繕自行負擔費用等語(卷第77頁背面筆錄)，依證人所
    證可證明被告上開有關大樓頂樓分管約定之抗辯係屬真實，
    否則亦無可能多年來頂樓住戶均自行修繕屋頂平台之漏水。
    　
　㈣原告主張支出修繕費用固據提出照片及工程報價單為證(卷第
    13-21頁)，然原告自陳均係因屋頂平台防水層防水功能失效
    所造成，足認原告主張之修繕費用係就大樓頂樓平台之防水
    層修繕，而大樓頂樓平台既屬由原告約定專用部分，即非屬
    大樓共用部分之範圍，依上開規定，該部分防水層之修繕、
    管理、維護，即應由約定專用之原告負責，並負擔其費用。
    被告不負有修繕及維護之義務，原告請求被告應將其所有門
    牌碼高雄市○○區○○○路0號5樓之3房屋之頂樓地坪隔熱層、防
    水層修至不漏水之狀態，即無理由而應予駁回。
四、綜上，原告依公寓大廈管理條例法律規定，請求被告修繕其
    房屋之頂樓地坪隔熱層、防水層修至不漏水狀態，即無理由
    而予駁回。原告之訴既經駁回，原告聲請職權宣告假執行亦
    無理由應併說明。
五、本件事證已臻明確，兩造間其餘主張舉證併所提證據，經本
    院審酌認與判決之結果不生影響，不再一一論列，附此說明
    。
六、結論：本件原告之訴為無理由。因此判決如主文。本件訴訟
    費用應由原告自行負擔。
中　　華　　民　　國　　111 　年　　5 　　月　　31　　日
                  高雄簡易庭  法  官    林玉心
以上正本係照原本作成。
如不服本判決，應於送達後20日內，向本院提出上訴狀並表明上
訴理由，如於本判決宣示後送達前提起上訴者，應於判決送達後
20日內補提上訴理由書（須附繕本）。　　　　　　　　　
中　　華　　民　　國　　111 　年　　5 　　月　　31　　日
                              書記官    李月君